【裁判字號】    90,訴,885
【裁判日期】    901225
【裁判案由】    殺人未遂
【裁判全文】
臺灣屏東地方法院刑事判決                            九十年度訴字第八八五號
    公  訴  人  臺灣屏東地方法院檢察署檢察官
    被      告  丁○
右列被告因殺人未遂案件，經檢察官提起公訴（九十年度偵字第六九七六號），本院
判決如左：
    主  文
本件公訴不受理。
    理  由
一、公訴意旨略以：被告丁○係受僱於高雄市穩疑漁業公司之「穩賜福號」漁船工作
    ，民國九十年十一月三日由「穩賜福號」轉至停泊在屏東縣東港鎮外海約一．五
    海浬「全吉益號」漁船上等待返回大陸，同年月四日上午十一時，與同為大陸船
    員之告訴人戊○○，因船上床位之事發生爭執，告訴人因而持長約二公尺之鐵管
    爬上被告所睡之位置，即船上住艙屋頂平台，毆打被告，被告隨手取自身旁泡麵
    箱上之手果刀與告訴人對抗，並基於殺人之犯意，持該水果刀刺入告訴人腹部，
    致告訴人下腔靜脈裂傷、肝臟裂傷、膽囊穿孔，併大量出血及休克，經人送醫急
    救，始倖免於難，被告則為趕至之警員逮捕，因認被告丁○涉有刑法第二百七十
    一條第一項、第二項之殺人未遂罪嫌。
二、按告訴乃論之罪，告訴人於第一審辯論終結前，得撤回其告訴；又告訴經撤回者
    ，法院應諭知不受理之判決，刑事訴訟法第二百三十八條第一項，及第三百零三
    條第三款定有明文。又按殺人未遂罪之成立，以有戕害他人生命之故意，著手於
    刺殺人之實行，而未發生死亡之結果為要件，如非出於使人喪失生命之故意，即
    無殺人之犯意，自難以殺人未遂罪相繩，至受傷處所是否為致命部位，尚不能據
    為判斷之絕對標準，最高法院四十七年台上字第一三四六號、四十八年台上字第
    三三號及十八年上字第一三○九號判例意旨可資參照。
三、本件公訴意旨認被告丁○涉有刑法第二百七十一條第一項、第二項之殺人未遂罪
    嫌，係以被害人之指述，及被害人受傷部位為腹部，造成下腔靜脈裂傷、肝臟裂
    傷、膽囊穿孔，併大量出血及休克，經送醫進行手術並住院十一天，始行康復，
    暨被告供述之衝突情節係面對面，被害人受傷為腹部正中部位，被告顯係有意識
    持刀刺入等情為其主要論據。
四、訊據被告丁○固坦承於前揭時、地與被害人發生爭執及被害人腹部受傷之事實，
    惟矢口否認有何殺人未遂犯行，並辯稱：被害人拿鐵棍要打我，我往船尾跑，有
    人說旁邊有刀子，我拿起來，被害人就衝過來。船晃動，被害人就刺傷，我站在
    原地沒動等語。經查：被害人戊○○於本院審理時供稱：因為床位問題發生爭執
    ，我拿鐵棍要嚇他，我站在船尾，剛上去的地方，船的左邊就被人家抱住，看到
    被告拿刀要刺我，我使力拖住抱住我的人拖到右邊才被刺到，我被刺傷後那個人
    才鬆手，因為樓梯口很多人，所以我才沒往樓梯口跑，我被刺一刀後，我就跑到
    後面來，被告也沒追上來，我當時也沒感覺到痛，當時我不知道他刺到我了，後
    來走到下面來碰到我們本船的人，後來就暈倒，我不知碰到那個人（參本院卷第
    二十二頁）等語，被害人既看到被告拿刀，何以又不知道被刀刺到，顯與常理不
    合；又被害人既有力量於被人自後面抱住後，仍能從船的左邊拖到右邊，被害人
    當時仍手持鐵棍，當有機會逃離，卻未為之，此亦與常理不合；再者，果樓梯口
    人很多，至未能逃離，何以被刺後，卻能順利走到船艙下，而未被阻擋，被害人
    所述有諸多瑕疵，顯難信憑。然參之，證人即與被告一起工作之甲○證稱：發生
    爭執後我才過去，當時很混亂，我爬上去，大家已打完了，我沒看到戊○○，我
    看到被告在船尾，手上沒刀子（參本院卷第二十四頁）；證人即與被告、甲○一
    起工作之丙○○證稱：有七、八個人持鐵棍衝上去，我叫他們不要打架，甲○過
    去看情況，我一直在下面，後來戊○○下來，倒在後船艙甲板上我才知道他受傷
    （參本院卷第二十五、二十六頁）；證人即與戊○○一起工作之黃安高證稱：甲
    ○看到我拿鋼管，以為我要打架，就拿東西砸我，我轉過去看到戊○○在甲板上
    躺著，我沒到船艙上（參本院卷第二十七頁）；及證人即船長乙○○證稱：當天
    我在船上，在駕駛台，只知有人打架，有人受傷，其他情形我不知道（參本院卷
    第二十七頁）各等語，足臻當時情況混亂，而被害人一方又有多人持鐵棍，被告
    持水果刀僅係為防自己處於不利之地位，並無戕害戊○○生命之意圖，應甚明確
    。再徵酌被害人被刺一刀後，被告未追上來，又被害人當時未感覺到痛，且不知
    道被刺等情（見本院卷第二十二頁被害人戊○○供述），益臻被告僅係持水果刀
    與被害人所持之鐵棍對抗，其主觀並無殺人之故意，更臻明確。被告所辯被害人
    衝過來，船晃動，被害人就刺傷等語，應堪足採。復參之，被告與告訴人素無怨
    隙，九十年十一月四日係在「穩賜福號」上等候返回大陸，卻因船位發生爭執，
    繼而發生受傷事件，雖告訴人所受之傷害係銳器由上腹部刺入腹腔，上腹部皮膚
    傷口約四公分長（肝臟裂傷四公分、膽囊破裂、下腔靜脈二處裂傷）及失血量約
    七千八百西西，有輔英技術學院附設醫院九十年十二月三日輔醫病字第九０三二
    九號函附本院在卷可稽（參本院卷第十八頁），惟仍難以此傷害所生之結果，遽
    以推斷被告有殺人之故意。另參酌，被害人於本院九十年十二月二十日審理中又
    證稱：我們沒有仇恨，他不是故意要殺我，是雙方爭執時不小心刺到的（參本院
    卷第四十六頁）等語。是被害人所受之傷害確非被告有殺人之犯意所致，甚為明
    確。惟被告雖無殺人之故意，卻因爭執床位問題，持水果刀與被害人所持之鐵棍
    對抗，顯有傷害他人身體之不確定故意，核被告丁○所犯係刑法第二百七十七條
    第一項之普通傷害罪嫌，公訴人以刑法第二百七十一條第一項、第二項之殺人未
    遂罪嫌提起公訴，顯有未洽。被告所犯刑法第二百七十七條第一項之普通傷害罪
    嫌，雖未據被害人就該普通傷害罪嫌提起告訴，惟被害人既已就傷害之事實表明
    訴追之意，本院自得依法審判，惟依同法第二百八十七條前段之規定須告訴乃論
    。茲據告訴人戊○○於本院九十年十二月二十日審理中，當庭聲請撤回告訴，有
    該日筆錄（參本院卷第四十六頁）在卷可參，揆諸前開說明，爰不經言詞辯論，
    逕為諭知不受理之判決。
據上論斷，應依刑事訴訟法第三百零三條第三款、第三百零七條，判決如主文。
中      華      民      國      九十      年    十二    月    二十五    日
                                      臺灣屏東地方法院刑事第二庭
                                          審判長法官  吳永宋
                                          法      官  陳松檀
                                          法      官  李淑惠
右正本證明與原本無異。
對於本判決如有不服應於收受送達後十日內向本院提出上訴書狀上訴於台灣高等法院
高雄分院並按他造當事人之人數附具繕本。
                                          書記官      魏慧夷
中      華      民      國      九十      年    十二    月    二十五    日


司法院資訊處製作；財團法人民間司法改革基金會備份。
